【裁判字號】    89,交上易,504
【裁判日期】    890427
【裁判案由】    過失傷害
【裁判全文】
臺灣高等法院臺南分院刑事判決            八十九年度交上易字第五四號   Ｃ
      上  訴  人
      即  被  告  丙  ○  ○
      選任辯護人  林  春  發
右上訴人因過失傷害案件，不服臺灣嘉義地方法院八十八年度交易字第一五八號中華
民國八十九年一月十一日第一審判決（起訴案號：臺灣嘉義地方法院檢察署八十八年
度偵字第三○一三號），提起上訴，本院判決如左：
      主    文
原判決撤銷。
丙○○因過失傷害人，處有期徒刑貳月，如易科罰金，以佰元折算壹日。
      事    實
一、丙○○於民國八十八年二月十三日上午八時三十分許，駕駛車號ＧＥ─六六四九
    號自小客車，沿嘉義市○○路由東向西方向行駛，途經該路與垂楊路、啟明路、
    公義路、體育路等多岔口欲進入啟明路時（市區道路、設有行車管制號誌、限速
    四十公里。車輛從彌陀路右側行至多岔路口時，如前方垂楊路與啟明路轉角處號
    誌綠燈亮，車輛要進入垂楊路或啟明路均可同時前行，進入垂楊路稍偏左彎，進
    入啟明路稍偏右彎，均非直行車），應注意汽車行駛至人車擁擠之交岔路口，應
    減速慢行，作隨時停車之準備，而依當時情形，並無不能注意之情事，竟疏於注
    意，於行經上開路段時未減速慢行，作隨時停車之準備，而不慎右後車門處碰撞
    及同時未注意車前狀況，由東往西方向行駛欲進入垂楊路，而行經該交岔路由甲
    ○○所騎乘車號ＭＢＱ─九三○號機車後載張林  之機車，致甲○○受有多處擦
    傷、張林  受有頭部外傷合併右側腦膜外出血等傷害。丙○○於肇事後，未被有
    偵查犯罪職權之公務員發覺前，向警員坦承其駕車肇事，並願依法接受裁判。
二、案經甲○○、張林  分別告訴暨嘉義市警察局第二分局報請臺灣嘉義地方法院檢
    察署檢察官偵查起訴。
      理    由
一、訊之上訴人被告丙○○固坦承於右開時、地，駕車碰撞及告訴人所騎乘機車之事
    實不諱，惟否認其有何過失傷害之犯行，辯稱：肇事現場伊要進入啟明路是直行
    車，沒有轉彎，是告訴人從車道要轉彎到垂楊路從後面撞伊車的云云。
二、經查：
  (1)右揭事實，業據告訴人分別指訴在卷，並有道路交通事故調查報告表一份、診斷
    證明書二份及肇事車輛暨現場照片十一張附卷可稽。
  (2)按汽車行駛至人車擁擠處所時，應減速慢行，作隨時停車之準備，道路交通安全
    規則第九十三條第四款定有明文。本院履勘本件肇事現場結果，發現肇事地點在
    彌陀路與垂楊路、啟明路、公義路、體育路等多岔路口，啟明路與體育路係對口
    直線道，平時人車眾多擁擠，車輛從彌陀路行駛右側至多岔路口時，如前方垂楊
    路與啟明路轉角處號誌綠燈亮，車輛要進入垂楊路或啟明路均可同時前行，進入
    垂楊路稍偏左彎，進入啟明路稍偏右彎，均非直行車，行車複雜，顯然號誌燈號
    設計不良，有勘驗筆錄及嘉義市警察局交通隊警員乙○○提出該路口旁公義路開
    闢後之地圖在卷可參，且警員乙○○於本院調查時亦證稱：依目前現況，沒有辦
    法分辨垂楊路、啟明路那一條與彌陀路是直線車道，因前方開放綠燈，彌陀路右
    側道路車可轉啟明路與垂楊路等語，可見該交岔路口複雜性，車輛行經該路口更
    應減速慢行，注意到周遭狀況，作隨時停車之準備，以避免車禍發生。
  (3)本件車禍發生時係晴天，日間自然光線充足，又肇事路段乾燥、無缺陷、無障礙
    物、視距良好等情，亦有上開交通事故調查報告表及照片在卷可稽，則被告若確
    實遵守交通規則即汽車行駛至人車擁擠之交岔路口，應減速慢行，作隨時停車之
    準備，即應有充分時間注意到周遭狀況，作隨時停車之準備，應不難有效避免車
    禍發生。是被告所辯，顯係事後卸責之詞，不足採信。被告駕車途經該人車擁擠
    交岔路口，自應減速慢行，即應有充分時間注意到周遭狀況，作隨時停車之準備
    ，而依當時情形，並無不能注意之情事，竟疏於注意而肇事，致告訴人受有如右
    開犯罪事實欄所載之傷害，顯有過失。至於被害人甲○○騎乘機車行經交岔路口
    ，未注意車前狀況，致使與被告發生碰撞，堪予認定被害人亦與有過失，但被告
    仍難辭過失之責。告訴人確係因本件車禍而受有上開傷害，其與被告之過失行為
    間，自有相當之因果關係。本件事證明確，被告犯行堪予認定。
  (4)本件車禍雖在經送鑑定及覆議結果，認為：「丙○○駕駛自小客車，轉彎車未讓
    直行車先行，為肇事主因；甲○○駕駛重機車，：：為肇事次因」乙節，係依警
    方繪製之事故現場圖示彌陀路與垂楊路成直線道路，而由彌陀路右轉成九十度轉
    彎才進入啟明路所致（警方係依公義路未開闢前之舊地圖繪製），致使鑑定及覆
    議結果有偏差，為本院所不採，併此敘明。
三、核被告所為，係犯刑法第二百八十四條第一項前段之過失傷害罪。被告以一過失
    行為同時致使告訴人二人受傷，係一行為觸犯二罪名，屬想像競合，應從一重處
    斷。又查被告於肇事後，自首並接受調查及裁判等情，有道路交通事故調查報告
    表附卷可稽，依刑法第六十二條前段之規定減輕其刑。原審予被告論科，固非無
    見，惟原判決認被告駕駛自小客車，轉彎車未讓直線車先行，為肇事主因乙節，
    與事實稍有不符，顯有未洽。被告上訴意旨仍執陳詞否認其有過失傷害犯行為由
    ，指摘原判決不當，雖不足採，但原判決既有可議，無可維持，應由本院撤銷原
    判決改判。爰審酌被告之犯罪後態度，過失程度、尚未與告訴人達成和解等一切
    情狀，量處如主文第二項所示之刑，並諭知易科罰金之折算標準。
據上論結，應依刑事訴訟法第三百六十九條第一項前段、第三百六十四條、第二百九
十九條第一項前段，刑法第二百八十四條第一項前段、第六十二條前段、第四十一條
、第五十五條，罰金罰鍰提高標準條例第一條前段、第二條，判決如主文。
本案經檢察官李傳來到庭執行職務。
中    華    民    國      八十九      年      四      月      二十七    日
                                  臺灣高等法院臺南分院刑事第三庭
                                      審判長法官  黃    聰    明
                                            法官  楊    省    三
                                            法官  黃    三    哲
右正本證明與原本無異。
不得上訴。
                                      法院書記官  陳    淑    貞
中    華    民    國      八十九      年      五      月      一       日
附錄本案論罪科刑適用之法條：
刑法第二百八十四條第一項前段：
因過失傷害人者，處六月以下有期徒刑、拘役或五百元以下罰金。


司法院資訊處製作；財團法人民間司法改革基金會備份。
